臺灣高等法院臺南分院民事判決　95年度上字第40號
上　訴　人　丙○○○
訴訟代理人　乙 ○ ○
　　　　　　甲 ○ ○
被 上訴 人　戊 ○ ○
參　加　人　國華產物保險股份有限公司
法定代理人　財團法人保險事業發展中心（法定代理人曾武仁）
上二人共同
訴訟代理人　丁 ○ ○
上列當事人間請求侵權行為損害賠償事件，上訴人對於中華民國
94年12月27日臺灣嘉義地方法院第一審判決（93年度訴字第414
號）提起上訴，本院於96年1月23日言詞辯論終結，判決如下：
    主  文
上訴駁回。
第二審訴訟費用由上訴人負擔。
    事  實
甲、上訴人方面：
一、聲明：求為判決：(一)原判決不利上訴人部分廢棄。(二)被上訴
    人應再給付上訴人新台幣（下同）1,757,906元及自民國（
    下同）93年8月7日起至清償日止，按週年利率百分之5計算
    之利息。(三)第一、二審訴訟費用均由被上訴人負擔。(四)上訴
    人願供擔保，請准予宣告假執行。
二、陳述：除與原判決記載相同者，茲引用之外，補稱略以：
（一）上訴人於92年3月11日因車禍被撞，送財團法人長庚紀念
      醫院嘉義分院（以下簡稱嘉義長庚醫院）急救，經診療發
      現受有顱內顳葉額葉腦內出血、蜘蛛膜下腔出血、及深部
      頭皮裂傷約5公分之傷害，於92年3月11日在嘉義長庚醫院
      加護病房接受治療，迄今仍有雙耳聽力及認知功能障礙之
      重傷害，無法再為溝通及言語，有嘉義長庚醫院出具之診
      斷證明書可稽。
（二）依據嘉義長庚醫院於92年3月11日上訴人因車禍至該院急
      診室就醫病歷記載：病患當時意識不清，雙側外耳道出血
      及流鼻血，經頭部電腦斷層檢查顯示左側額及顳葉蜘蛛膜
      、硬腦膜下出血與右側顳骨骨折，3月13日因病患仍意識
      不清楚，再次進行電腦斷層檢查，發現有左側顳葉及額葉
      腦出血之情形。按外傷性的顱內出血，依出血部分可區分
      為硬腦膜外、硬腦膜內、蜘蛛膜下腔、腦內及腦室內血腫
      等多重病症，而硬腦膜是包在腦表面的一層結締組織，在
      硬腦膜及腦表面之間的出血，即定義為硬腦膜下出血。再
      依受傷出血出現的時間分成三種: (1)72小時內為急性。(2)
      3天至3星期為亞急性。(3)3星期以後為慢性硬腦膜下出血
      。本件依嘉義長庚醫院92年3月20日之診斷證明書記載上
      訴人受有顱內顳葉額葉腦內出血、蜘蛛膜下腔出血…等傷
      害現象，雖無法立即診斷雙耳之聽力神經是否因此受損，
      但於事後之CT電腦斷層攝影檢查即發現雙耳聽力神經有新
      疤痕於CT電腦斷層掃描圖片上呈現。再觀以腦部為人體極
      織細敏感之組織部位，一旦受外力撞擊受傷，雖未必立即
      出現急性、明顯之聽力病症，但因頭部受重創，所引起之
      聽力神經損傷之病徵為經驗法則及論理法則所得知，因腦
      內之神經或血管遭過度撞擊被撕裂，即造成醫學上所謂「
      硬腦膜下出血」或「蜘蛛膜下出血」，甚至腦內出血或聽
      力神經斷裂，而危及受傷者之生命或造成長久的重傷害，
      即未來可能腦性麻痺、聽力及認知功能障礙。況且上訴人
      因車禍受傷雙側外耳道出血及急性蜘蛛膜下腔出血等病症
      ，造成雙耳聽力神經受損之新疤痕，有嘉義長庚醫院CT電
      腦斷層掃描片可稽，而原審法官卻未就此醫學上之診察囑
      託其他相關機關或教學醫院詳為鑑驗，即遽認上訴人之雙
      耳聽力喪失與本件車禍無直接相當因果關係，自有未合。
（三）再者，上訴人參加勞工保險，因本件車禍致雙耳聽力喪失
      之殘廢，亦有勞工保險局於93年10月21日保給殘字第0936
      0511010號函囑託嘉義長庚醫院再作聽力檢查報告，如上
      訴人之聽力喪失係早年喪失，且非車禍所致，何來勞工保
      險局於93年10月核定殘廢給付，已有疑義可指，亦證上訴
      人確係本件車禍造成「硬腦膜下出血」及「蜘蛛膜下出血
      」，引起兩側聽力神經萎縮及聽力障礙，認知功能障礙，
      此亦有勞工保險局之相同認定在案，請依職權函詢勞工保
      險局給付處傷殘給付科即可瞭然，益亦證上訴人所述非虛
      ，而原審卻為不利於上訴人之認定，亦未依法囑託鑑定，
      已有判決不備理由及理由矛盾之違誤。
（四）有關應再給付上訴人1,757,906元分述如后：
    1.減少勞動能力部分：上訴人於92年3月11日上午因被撞及
      而人車倒地，致雙耳喪失聽力，原受僱於甲○○照料小孩
      ，每月薪資15,840元，於92年3月11日起至95年3月11日止
      ，共計36個月，扣除中間利息，爰請求543,909元。
    2.增加生活上之需要：上訴人因車禍雙耳聽力喪失，應施行
      聽力神經內耳縫合手術及植入助聽器，預計應支出之醫療
      費約300,000元。
    3.精神慰藉金：上訴人因被上訴人之過失致身體雙耳聽力喪
      失，認知功能障害，精神至為痛苦，爰再請求913,997元
      ，以稍慰藉身體之重大創傷。
三、證據：除援用原審提出者外，補提嘉義長庚醫院上訴人病歷
    表、中華民國身心障礙手冊、全民健康保險證明卡、勞工保
    險殘廢診斷書各1份、診斷證明書6份、嘉義長庚醫院聽力檢
    查表5張影本、車禍現場照片17幀、X光片1張及戶籍謄本1份
    等為證。
乙、被上訴人方面：
一、聲明：求為判決：(一)上訴駁回。(二)訴訟費用由上訴人負擔。
    (三)如受不利判決，請准供擔保免為假執行。
二、陳述：除與原判決記載相同者，茲引用之外，補稱略以：
（一）上訴人所主張雙耳喪失聽力及認知功能障礙部分，係於車
      禍發生1年後測知，但是否係車禍之腦出血或腦損傷所造
      成？依據財團法人長庚紀念醫院林口分院（以下簡稱林口
      長庚醫院）長庚院法字第0099號函：「依其病情研判，病
      患之認知功能障礙係屬多重因素所導致，例如腦出血或腦
      損傷皆可能造成上述之傷害。惟病患於車禍前並無施作認
      知功能障礙之評估，故實無法確定其認知功能障礙是否直
      接由腦出血所造成‧‧‧病患有可能聽得到各單獨之純音
      ，卻無法理解整體語音之含義。一般而言，因腦傷致中樞
      聽覺病變在臨床上並不易施測出整體聽損程度，尤以對象
      為認知缺損及無法配合施測之患者。且病患於事故前之聽
      力如屬正常，研判此病患之聽能應有受損，然語言理解程
      度無法由現有資料加以斷定。」再依據國立成功大學醫學
      院附設醫院（以下簡稱成大醫院）成附醫耳字第09500096
      35號函：「………唯即使確定了目前的聽閾，病患在車禍
      發生以來近兩年間，尤其車禍之前完全無可資比較的相關
      聽力檢查資料，實難認定車禍之因果關係。至於CT scan
      之檢查顯示蜘蛛腦膜下出血，左側額顳葉硬腦膜下血腫等
      發現，無法認定與聽力損失有關。」
（二）上開林口長庚醫院及成大醫院之鑑定報告皆明確說明：「
      上訴人之認知功能障礙係屬多重因素所導致」，「聽力損
      失，實難認定與車禍之因果關係」，況且上訴人所主張雙
      耳喪失聽力及認知功能障礙部分，係於車禍發生1年後測
      知，尚難認與本件車禍有相當因果關係。至於成大醫院成
      附醫神經字第0950012128號函，以92年3月11日之電腦斷
      層，遽予確認與93年4月23日之神經心理學檢查發現其認
      知功能有中度障礙應有因果關係。惟上訴人之認知功能障
      礙係屬多重因素所導致，而發現認知功能有中度障礙係93
      年4月23日之神經心理學檢查，如何認定與相隔1年之92年
      3月11日之電腦斷層有因果關係？故被上訴人否認成大醫
      院成附醫神經字第0950012128號函所為之鑑定。
三、證據：援用原審提出之證據。
丙、本院依上訴人聲請向嘉義長庚醫院函詢上訴人因左腦額葉受
    傷，而左腦屬語言區，左腦部及神經均受損，如植入人工電
    子耳之效用為何？人工電子耳之植入醫療費用，依上訴人掛
    號至該院口頭詢問嘉義分院耳鼻喉科主任王文弘醫師告以：
    人工電子耳材料費約為740,000元，須完全由上訴人自費，
    中央健保局不給付此項醫療費用；人工電子耳植入之材料費
    是否包括住院費用、醫師手術費用、雜支費用？人工電子耳
    之植入後調頻費為多少？第一次調頻費依王醫師告以為大約
    1,000多元，之後每週就診調頻一次，每次調頻費約300元，
    是否屬實？及檢送電腦斷層攝影CT片、X光片、急診病歷表
    ，函請成大醫院及該院神經內科代為鑑定電腦斷層攝影CT片
    內之有關聽力神經「新疤痕」是否為發生本件車禍後所引起
    ，其與上訴人之認知功能障害及雙耳聽覺障害有無相當因果
    關係？究新疤痕是否為外力所引起之傷害？等情。
    理  由
一、上訴人起訴主張：被上訴人於92年3月11日上午7時40分許，
    駕駛車牌號碼3W-6535號自用小客車，沿嘉172線公路由布袋
    鎮往義竹鄉方向行駛，途經該路3公里400公尺處即嘉義縣布
    袋鎮永安里271號前，因該路段近市場出入口，本應注意減
    速慢行，並注意車前狀況，隨時採取必要安全措施，而依當
    時路況正常並無不能注意之情事，竟疏未注意，貿然以高速
    跨越車道分向線行駛，適上訴人同方向在前徒步行走慢車道
    時，為被上訴人所駕駛之上開汽車擦撞，致上訴人倒地，因
    而受有顱內顳葉額葉腦膜下出血、蜘蛛膜下腔出血、深部頭
    皮裂傷約5公分之傷害。經路人報警送醫急救，引起認知功
    能障礙、雙耳聽覺障害等重大不治傷害，爰依侵權行為法律
    關係，請求被上訴人賠償醫療費用32,756元、交通費用33,0
    00元、看護費用32,000元、增加生活上負擔費用30萬元、喪
    失勞動能力損失543,909元及慰撫金120萬元，合計2,141,66
    2元等語（原審判決被上訴人應給付上訴人383,756元，及自
    93年8月7日起至清償日止，按週年利率百分之5計算之利息
    ，而駁回其餘之請求，被上訴人就敗訴部分未上訴，上訴人
    則就敗訴部分上訴，是本院僅就上訴人上訴部分審酌）。
二、被上訴人及輔助被上訴人之參加人則以：上訴人主張雙耳喪
    失聽力及認知功能障礙部分，係於車禍發生1年後測知，且
    為多重因素導致，與被上訴人過失無相當因果關係。本件車
    禍事故因車道線邊停放車輛與攤位等通行障礙，上訴人未能
    靠路邊行走而侵入車線道，致被上訴人不慎擦撞上訴人受傷
    ，且因上訴人要求金額過高，無法達成和解等語，資為抗辯
    。
三、上訴人主張被上訴人於92年3月11日上午7時40分許，駕駛車
    牌號碼3W-6535號自用小客車，沿嘉172線公路由布袋鎮往義
    竹鄉方向行駛，途經該路段3公里400公尺處即嘉義縣布袋鎮
    永安里271號前，原應注意車前狀況，採取必要之安全措施
    ，而當時並無不能注意之情事，竟疏於注意車前狀況，貿然
    行駛，致所駕上開車輛之右側後視鏡擦撞路邊行走之上訴人
    ，致上訴人受有顱內顳葉額葉腦膜下出血、蜘蛛膜下腔出血
    、深部頭皮撕裂傷約5公分之傷害等情，業經上訴人提出嘉
    義長庚醫院診斷證明書1份為證（見刑事警卷影印卷第10頁
    ），被上訴人亦不爭執與上訴人發生車禍之事實，並經原審
    依職權調閱原法院92年度交簡字第1037號及93年度交簡上字
    第52號被上訴人過失傷害刑事案卷查明屬實，堪信為實。
四、上訴人主張本件車禍係被上訴人之過失，對上訴人之傷害應
    負全部賠償責任，且上訴人認知功能障礙、雙耳聽覺障害等
    重大不治傷害均係本件車禍所造成，均應由被上訴人負賠償
    責任等情，為被上訴人所否認，並以前揭情詞置辯。茲本件
    應審究者闕為：(一)上訴人就車禍發生是否與有過失？(二)上訴
    人事後認知功能障礙、雙耳聽覺障害之傷害，與本件車禍是
    否有相當因果關係？(三)上訴人得請求損害賠償之金額為若干
    ？經查：
（一）被上訴人駕駛自小客車行經上開市○○○路段時，其自小
      客車右側後視鏡擦撞行走於車道邊線附近之上訴人，致上
      訴人倒地受有顱內顳葉額葉腦膜下出血、蜘蛛膜下腔出血
      、深部頭皮裂傷約5公分之傷害等事實，業經原審調取上
      開刑案卷宗，被上訴人於警詢及原審審理時均自承：其自
      小客車右側後視鏡擦撞上訴人，上訴人倒地受傷等語；核
      與上訴人於警詢時指述：伊從市場走回來時遭被上訴人自
      小客車右側後視鏡撞倒在地上等語互核相符，且有診斷證
      明書、道路交通事故現場圖、調查報告表(一)、(二)各1份、
      現場及車損照片6幀可資佐證（見刑事警卷影印卷第10至
      17頁）。按汽車行經人車擁擠處所，或道路發生臨時障礙
      時，均應減速慢行，作隨時停車之準備；又汽車行駛時，
      駕駛人應注意車前狀況，並隨時採取必要之安全措施；道
      路交通安全規則第93條第1項第2款及第94條第3項分別定
      有明文。本件事故地點位於市場附近，係人車擁擠且有攤
      販及車輛停靠路邊影響通行之路段，有上訴人提出之現場
      照片12幀可資參照（見刑事附民卷第10至13頁），被上訴
      人行經該市○○○○○路段，原應注意車前狀況，減速慢
      行、小心通過，且車禍發生當時天氣晴、日間自然光線，
      路面乾燥、無缺陷、無障礙物、視距良好，有上開道路交
      通事故調查報告表及現場照片在卷可稽，被上訴人在客觀
      上並無不能注意情事，竟疏未注意貿然前行，以致擦撞上
      訴人肇事，依前揭規定，被上訴人自有過失。再依現場照
      片所示，上訴人血跡及遺留之鞋子位於車道邊線附近，與
      現場照片所示人車擁擠，路邊攤販及車輛影響行人通行之
      狀況互核，實難期待行人靠路邊而能順利通行該路段，被
      上訴人未注意貿然前行擦撞上訴人，為本件肇事原因。又
      本件車禍肇事責任，於刑事案件審理中經送臺灣省車輛行
      車事故覆議鑑定委員會鑑定結果，亦同此見解，認被上訴
      人駕駛自小客車，行經市場旁人車擁擠路段，未充分減速
      慢行注意車前狀況，小心通過，為肇事原因，上訴人無肇
      事因素，此有該委員會93年2月23日府覆議字第9211496號
      函附覆議意見書1份在卷可稽（見刑事一審影印卷第34至
      35頁）。被上訴人上開過失行為致上訴人受有顱內顳葉額
      葉腦膜下出血、蜘蛛膜下腔出血、深部頭皮裂傷約5公分
      傷害之事實，業經原法院以92年度交簡字第1037號判決判
      處有期徒刑2月，如易科罰金以300元折算1日，並經原法
      院以93年度交簡上字第52號判決駁回檢察官上訴確定在案
      ，此經原審調閱上開刑案卷宗查核屬實。被上訴人辯稱上
      訴人行走於車道邊，而未能靠邊行走云云，惟此係因該市
      ○路段路邊停有車輛及攤位阻礙所致，自難據以歸責當時
      行走於同向前方之上訴人，被上訴人辯稱上訴人與有過失
      云云，尚難採信。是以被上訴人對於本件車禍應負全部過
      失責任，堪以認定。而此過失行為與上訴人所受上開損傷
      間，客觀上衡之，具有相當因果關係，亦堪認定。
（二）上訴人雖主張其車禍後導致認知功能障礙、雙耳聽覺障害
      之重大不治傷害，惟為被上訴人所否認，上訴人對此有利
      於己之事實，自應負舉證之責。然證人邱神助於原審到庭
      證稱：不知道上訴人聽力是否有問題，亦不瞭解上訴人車
      禍前後智能狀況有何差別等語，此有原審94年1月20日言
      詞辯論筆錄在卷可參（見原審卷一第196頁）。且原法院
      刑事庭向上訴人就醫之嘉義長庚醫院函詢其受傷程度，該
      院於93年1月5日以（93）長庚院嘉字第009號函覆：病人
      病情於送醫時，意識不清，經治療後意識恢復清楚，四肢
      無力現象，但有記憶差、步伐不穩現象，但無重大不治之
      傷害，亦無難治之傷害等語（見刑事一審影印卷第33頁）
      。嗣又依上訴人聲請，向林口長庚醫院函詢上訴人之中度
      認知功能障礙及雙側聽神經受損是否為重傷害及何原因造
      成，經該院函覆稱：「三、上訴人認知功能障礙部分，應
      與其左側顳葉腦軟化（即腦細胞受損壞死）有關，至於是
      否為92年3月11日之車禍引起，須參考發生車禍當時處理
      醫院的檢查，包括腦部電腦斷層檢查，始可評估。四、另
      雙側神經受損部分，因有多重造成因素，無法僅據上訴人
      於本院就診之紀錄予以評估，須參考發生當時處理醫院之
      紀錄為宜。」此有該院93年10月12日（93）長庚院法字第
      0841號函附於上揭刑案卷可稽（見刑事二審影印卷二第1
      至2頁）。嗣該院依上訴人病歷資料再度函覆：「依其病
      情研判，病患之認知功能障礙係屬多重因素所導致，例如
      腦出血或腦損傷皆可能造成上述之傷害。惟病患於車禍前
      並無施作認知功能障礙之評估，故實無法確定其認知功能
      障礙是否直接由腦出血所造成。‧‧‧病患有可能聽得到
      各單獨之純音，卻無法理解整體語音之含義。一般而言，
      因腦傷致中樞聽覺病變在臨床上並不易施測出整體聽損程
      度，尤以對象為認知缺損及無法配合施測之患者。且病患
      於事故前之聽力如屬正常，研判此病患之聽能應有受損，
      然語言理解程度無法由現有資料加以斷定。」此亦有該院
      94年5月10日（94）長庚院法字第0099號函附卷足憑（見
      原審卷二第29至30頁）。又經本院函請成大醫院及該院神
      經內科鑑定，該院函覆稱：「二、…即使確定了目前的聽
      閾，上訴人在車禍發生以來近兩年間，尤其車禍之前完全
      無可資比較的相關聽力檢查資料，實難認定車禍之因果關
      係。三、至於CT scan之檢查顯示蜘蛛腦膜下出血，左側
      額顳葉硬腦膜下血腫等發現，無法認定與聽力損失有關。
      」、「上訴人於94年4月23日於林口長庚醫院接受神經心
      理學檢查發現其認知功能有中度障礙…，依其電腦斷層顯
      像及92年3月11日之急診GCS分數應有因果關係，即認知功
      能障礙應極有可能是因車禍造成腦出血所導致。」有該院
      95年8月1日成附醫耳字第0950009635號及95年10月4日成
      附醫神經字第0950012128號函在卷可稽（見本院卷第80、
      100至101頁）。是依上揭函文所示，僅能認上訴人之認知
      功能障礙與車禍有關，而雙耳聽覺障害尚難認與本件車禍
      有相當因果關係。上訴人又以勞工保險局核定之殘廢給付
      為據，認上訴人之聽力障礙與車禍有關云云，惟勞工保險
      局殘廢給付之核定，與前開相當因果關係之判斷，核屬二
      事，故亦難以此即認上訴人之聽力障礙與本件車禍有相當
      因果關係。
（三）按因故意或過失，不法侵害他人之權利者，負損害賠償責
      任；又不法侵害他人之身體或健康者，對於被害人因此喪
      失或減少勞動能力或增加生活上之需要時，應負損害賠償
      責任；又不法侵害他人身體、健康、名譽、自由、信用、
      隱私、貞操或不法侵害其他人格法益而情節重大者，被害
      人雖非財產上之損害，亦得請求賠償相當之金額；民法第
      184條第1項前段、第193條第1項、第195條第1項前段分別
      定有明文。茲將上訴人得請求賠償之金額分述如下：
    1.醫療費用部分：上訴人主張因本件傷害行為支出醫療費用
      32,756元乙節，業據其提出長庚紀念醫院醫療費用收據為
      證（見刑事附民卷第9頁），且為被上訴人所不爭執，上
      訴人此部分請求，應予准許。
    2.交通費用部分：上訴人主張其於就醫期間因往返醫院及家
      中而支出交通費用33,000元等情，惟依原審函詢嘉義長庚
      醫院，該院94年11月29日以（94）長庚院嘉字第1173號函
      覆之門診次數為25次，再以嘉義縣計程車客運商業同業公
      會94年10月21日嘉縣計客隆總字第028號函覆往返之車資
      計算，共計19,000元（25次×380元×2＝19,000元）等情
      ，有上開函文可資參佐（見原審卷二第66、70頁），且為
      被上訴人所不爭執，上訴人此部分請求，應予准許，逾此
      部分之請求，尚非有據，不應准許。
    3.看護費用部分：上訴人主張住院期間看護費用共計32,000
      元，有看護收據影本2份為證（見刑事附民卷第9頁），被
      上訴人亦不爭執，上訴人此部分請求，應予准許。
    4.喪失勞動能力部分：上訴人主張其因車禍喪失全部工作能
      力，依勞工委員會所訂最低基本工資計算損害，於車禍前
      原受僱於甲○○照料小孩，每月薪資15,840元，自92年3
      月11日起至95年3月11日止共計36個月，並依年利率單利
      百分之5複式霍夫曼係數表扣除中間利息後應為543,909元
      云云。惟勞工強制退休年齡為年滿60歲，此觀勞動基準法
      第54條第1項第1款規定自明，而上訴人係30年3月20日生
      ，其於本件車禍事故發生時（即92年3月11日），已屆勞
      工強制退休年齡，故其請求被上訴人賠償勞動能力損失54
      3,909元，不應准許。
    5.增加生活上之需要：上訴人主張其因車禍雙耳聽力喪失，
      應施行手術就聽力神經內耳縫合手術及植入助聽器，預計
      使用5年更換1次，以平均餘命表所示應支出費用（含手術
      費）共計30萬元云云，被上訴人對此否認之。審諸上訴人
      聽力障害部分尚難認與本件車禍有相當因果關係，已如前
      述，因之，上訴人主張其因本件車禍事故受有聽力障害，
      並據以請求被上訴人賠償30萬元尚非有理，應予駁回。
    6.精神慰撫金部分：按慰撫金數額之認定，除依被害人及其
      家屬所受身體上及精神上痛苦程度及所造成之影響二者予
      以衡量外，尚須斟酌雙方之身分資力與加害之程度及各種
      情形，予以核定。上訴人主張因被上訴人過失致受身體及
      精神傷害至鉅，請求精神慰撫金120萬元等語，被上訴人
      則以上訴人請求過高應酌減，資為抗辯。查上訴人於車禍
      當時年近62歲，自稱事故發生前在家幫忙帶孫子；被上訴
      人商專畢業，任職臺灣自來水公司，年所得近40萬元，領
      有殘障手冊等情，業據兩造分別陳明在卷，並有稅務電子
      閘門財產所得調件明細表2份在卷可參（見原審卷一第87
      、64、7至8頁），爰審酌兩造身分、地位、經濟能力、被
      上訴人所受之刑罰制裁、上訴人因此遭受之精神上痛苦程
      度等一切情狀，認上訴人請求被上訴人賠償其精神慰撫金
      以30萬元為適當，逾此部分之請求，尚非有據。
    7.綜上，上訴人因本件車禍得請求被上訴人賠償之金額共計
      383,756元（計算式：32,756＋19,000＋32,000＋300,000
      ＝383,756）。
五、末按給付無確定期限者，債務人於債權人得請求給付時，經
    其催告而未為給付，自受催告時起，負遲延責任。其經債權
    人起訴而送達訴狀，或依督促程序送達支付命令，或其他相
    類之行為者，與催告有同一之效力，民法第229條第2項定有
    明文。又遲延之債務，以支付金錢為標的者，債權人得請求
    依法定利率計算之遲延利息。但約定利率較高者，仍從其約
    定利率；應付利息之債務，其利率未經約定，亦無法律可據
    者，週年利率為百分之5，亦為同法第233條第1項及第203條
    所明定。查上訴人請求被上訴人賠償之金額，並未定有給付
    之期限，則上訴人請求自提起附帶民事訴訟，於93年8月2日
    擴張應受判決事項之準備書狀繕本送達被上訴人之翌日即93
    年8月7日起（見原審卷一第98、99頁），按週年利率百分之
    5計算之利息，並未逾上開規定之範圍，自無不合。
六、綜上所述，上訴人依侵權行為法律關係，請求被上訴人賠償
    383,756元，及自93年8月7日起至清償日止，按週年利率百
    分之5計算之利息，為有理由，應予准許，逾此範圍之請求
    ，為無理由，應予駁回。原審就上開應准許部分，為上訴人
    勝訴之判決，及依兩造之聲請，酌定擔保金額為准、免假執
    行之宣告；至於上訴人之請求不應准許部分，原審為上訴人
    敗訴之判決，並駁回其假執行之聲請，經核於法均無不合。
    上訴意旨指摘原判決上開不應准許部分為不當，求予廢棄改
    判，為無理由，應予駁回。
七、本件事證已臻明確，兩造其餘攻擊防禦方法及證據資料，核
    與本件判決結果不生影響，不予一一論述，併予敘明。
八、據上論結，本件上訴為無理由，依民事訴訟法第449條第1項
    、第78條，判決如主文。
中　　華　　民　　國　　96　　年　　2　　月　　 6　 　日
　　　　　　　　　民事第四庭   審判長法   官   王惠一
　　　　　　　　　　　　　　　       法　 官   林永茂
　　　　　　　　　　　　　　　       法　 官   王浦傑
上為正本係照原本作成。
如對本判決上訴，須於判決送達後20日內向本院提出上訴狀，未
表明上訴理由者，應於上訴後20日內，向本院提出理由書（須附
繕本）。依法須繳納裁判費並應委任律師為訴訟代理人，始得上
訴。
中　　華　　民　　國　　96　　年　　2 　　月　　7 　　日
                                     書記官    廖英琇
【附記】
民事訴訟法第466條之1：
(1)對於第二審判決上訴，上訴人應委任律師為訴訟代理人。但上
  訴人或其法定代理人具有律師資格者，不在此限。
(2)上訴人之配偶、三親等內之血親、二親等內之姻親，或上訴人
  為法人、中央或地方機關時，其所屬專任人員具有律師資格並
  經法院認為適當者，亦得為第三審訴訟代理人。
民事訴訟法第466條之2：
　上訴人無資力委任訴訟代理人者，得依訴訟救助之規定，聲請
  第三審法院為之選任律師為其訴訟代理人。
